高雄高等行政法院判決　　　　　　　　　　　　　　　九十三年度訴字第四九四號
　　　　　　　　　　　　　　　.
　　原　　　告　甲○○
　　　　　　　　乙○○
　　　　　　　　丁○○
　　　　　　　　戊○○
　　　　　　　　己○○
　　　　　　　　庚○○
　　　　　　　　辛○○
　　　　　　　　壬○○
　　　　　　　　癸○○
　　　　　　　　子○○
　　　　　　　　丑○○
　　　　　　　　寅○○
　　　　　　　　卯○○
　　　　　　　　辰○○
　　　　　　　　巳○○
　　　　　　　　午○○
　　　　　　　　未○○
　　　　　　　　申○
　　　　　　　　酉○○
　　　　　　　　戌○○
　　　　　　　　亥○○
　　　　　　　　天○○
　　　　　　　　地○○
　　　　　　　　宇○○○
　　　　　　　　宙○
　　　　　　　　玄○○
　　　　　　　　黃○○○
　　　　　　　　Ｂ○○
　　　　　　　　Ｃ○○
　　　　　　　　Ｅ○○
　　兼右三十人
　　訴訟代理人　Ｄ○○
　　　　　　　　丙○
　　　　　　　　Ａ○○
　　被　　　告　高雄市政府
　　代　表　人　Ｆ○○ ○○
　　訴訟代理人　Ｇ○○
　　　　　　　　Ｈ○○
　　　　　　　　Ｉ○○
右當事人間因區段徵收事件，原告提起行政訴訟。本院判決如左：
　　主  文
原告之訴駁回。
訴訟費用由原告負擔。
　　事  實
一、事實概要：
緣被告為高雄市海洋專科學校升格為國立海洋技術學院，辦理「楠梓區區
徵收」，並將海專東側原為農地、公墓之土地，辦理都市計畫變更為住宅區；被告所
屬地政處則於民國（下同）八十四年四月十五日邀集高雄市楠梓區區徵收
區土地所有權人召開用地取得協調會，並於八十五年二月二十七日以高市地政五字第
二六四七號公告區段徵收，公告期間自八十五年二月二十八日起至同年三月二十八日
止，隨後辦理地上物補償拆遷（包含納骨塔）及工程施工等作業。嗣關於區內納骨塔
遷置問題，被告決定暫緩遷置或新建計畫，採原地原狀保留及進行周邊美綠化，且與
領回之相鄰抵價地作適度區隔，並繼續推動區段徵收作業。而被告所屬地政處於九十
二年九月二十五日辦理抵價地選地及抽籤作業，於當日辦理選地作業時，有高雄農田
水利會、臺灣糖業股份有限公司、姜維祺、黃世芬、黃順和、黃瞻慶、林忠毅等七位
原土地所有權人辦理選地，至於原告等三十三位原土地所有權人，則對被告未將坐落
本區段徵收區內之公設納骨塔（下稱系爭納骨塔）予以移置拆除，並將系爭納骨塔坐
落之土地劃入抵價地選地範圍，即於九十二年九月二十五日辦理抵價地之選地抽籤作
業不服，乃提起本件行政訴訟。
二、兩造聲明：
（一）原告聲明求為判決：１、請求被告依據八十三年十二月二日八三高市府工都字
      第三八七六三號公告計畫圖說，將未完成工程全部施工完成。２、被告應在全
      區工程全部竣工後，再為抵價地之選地抽籤作業（原告另聲明請求撤銷高雄市
      政府地政處有關楠梓區區徵收區抵價地抽籤分配作業要點〔草案〕
      部分，本院則另以裁定駁回之）。
（二）被告聲明求為判決：原告之訴駁回。
三、兩造之爭點：
甲、原告主張之理由：
（一）緣被告為高雄市海洋專科學校升格為海洋技術學院而辦理「楠梓區○○○○區
      段徵收」，將海專東側原為農地、公墓之土地，變更為住宅區用地，惟自八十
      三年規劃迄九十二年九月二十五日始通知分配抵價地，而依區段徵收抵價地分
      配街廓圖示，系爭納骨塔被告並未遷移，造成原告等原土地所有權人與數千罈
      骨灰共住於住宅區內；被告雖援引都市計畫法高雄市施行細則第二十七條規定
      ，主張該納骨塔因是維持原來之使用，故得不遷移；但都市計畫法高雄市施行
      細則第二十七條規定：「都市計畫發布實施後，不合使用分區規定之土地及建
      築物，除得繼續為原來或改為妨礙分區使用目的較輕者．．．．．．。」非指
      納骨塔，蓋按都市計畫法高雄市施行細則第二十六條：「葬儀業區內以供葬儀
      社、納骨塔、棺材店、葬儀用品社及其附屬設施之使用為限。」已清楚說明納
      骨塔須遷至葬儀業區。又按都市計畫法第四十七條規定：「屠宰場、垃圾處理
      場、殯儀館、火葬場、公墓、污水處理廠、煤氣廠等應在不妨礙都市發展及鄰
      近居民之安全、安寧與衛生之原則下，於邊緣適當地點設置之。」足證納骨塔
      不可不遷出海專東側區段徵收住宅區，納骨塔在住宅區內是違法，尤其本件區
      段徵收區內數千座固定於地下之傳統墳墓均已遭遷移，活動式納骨塔更應遷移
      ，然被告未予遷移，實屬違法；並系爭納骨塔所坐落之土地位於四十米加昌路
      上，而進出楠梓加工區之國際外賓進出頻繁，被告非但不儘速將可快速移走的
      骨灰罈拆除，仍非法留置於住宅區內之納骨塔，顯有未合。
（二）再查，被告所屬地政處副處長曾於八十三年間與土地所有權人協調時，表示系
      爭納骨塔將予遷移拆除，然被告卻不顧原土地所有權人反對、陳情，對區段徵
      收範圍內之系爭納骨塔遲不為移置，即進行抵價地之選地抽籤作業，縱以後加
      以遷移，該地亦因未列入抵價地選地範圍，致原告等人無從選擇系爭納骨塔坐
      落之土地，而使該地當然成為公有，違反區段徵收範圍內擁有土地者應與其他
      地主同時抽籤之法律規定，而影響原告之利益。
乙、被告主張之理由：
（一）被告所屬地政處於八十四年四月十五日邀集高雄市楠梓區區徵收區
      土地所有權人召開用地取得協調會，並於八十五年二月二十七日以高市地政五
      字第二六四七號公告區段徵收，自八十五年二月二十八日起至同年三月二十八
      日止公告一個月，隨後辦理地上物補償拆遷（包含納骨塔）及工程施工等作業
      ；因區內納骨塔遷置問題，遭當地居民激烈反對，經縝密評估後決定暫緩遷置
      或新建計畫，採原地原狀保留及進行周邊美綠化，與領回之相鄰抵價地作適度
      區隔。嗣被告所屬地政處於九十二年六月三十日召開抵價地分配說明會，九十
      二年九月二十五日辦理抵價地選地及抽籤作業，當日原預定上午九時至十一時
      辦理選地作業，但部分所有權人到達選地會場後，對區內納骨塔未遷移乙事蘊
      釀不選地抽籤，約上午十時後，黃石龍議員抵達現場，經協商由地政處李處長
      說明本開發區有關納骨塔決策作暫時保留原地之經過，讓所有權人瞭解，並與
      所有權人對談溝通，原告等均在場，因部分所有權人強烈要求停辦選地作業，
      經該處李處長基於行政裁量，公開宣佈讓所有權人考慮並將選地時間延長至下
      午一時截止，在場均無人異議，而當日已有高雄農田水利會、臺灣糖業股份有
      限公司、姜維祺、黃世芬、黃順和、黃瞻慶、林忠毅等七位所有權人選地，被
      告所屬地政處無權撤銷，在場大多數所有權人自願不行使權利選地，並蘊釀於
      下午二時三十分抽籤作業前，請已選地者放棄選地，下午經與已選地之所有權
      人協商結果，已選地之所有權人大部份仍堅持不願意放棄他們已完成選地之結
      果，故被告所屬地政處乃於下午四時左右依序進行抵價地抽籤作業，原告等見
      無法遂其所願，乃離席，並前後二次提出陳情。
（二）「依本條例實施區段徵收之土地，原土地所有權人不願領取現金補償者，應於
      徵收公告期間內以書面申請發給抵價地。領回抵價地者，由徵收機關於規劃分
      配後，囑託該管登記機關逕行辦理土地所有權登記並通知土地所有權人。」平
      均地權條例第五十五條定有明文。另依都市計畫法高雄市施行細則第二十七條
      規定：「都市計畫發布實施後，不合土地分區使用之土地及建築物，除得繼續
      為原來或改為妨礙分區使用目的較輕者外，‧‧‧。」另依據區段徵收作業補
      充規定第七項第四款規定：「辦理抵價地‧‧‧之分配作業，以採原土地所有
      權人自行選擇街廓及公開抽籤原則‧‧‧，‧‧辦理。」。
（三）卷查本區段徵收土地所有權人共九十三人，扣除全區已領取現金補償者四十三
      人，目前申請領回抵價地者五十人，該五十人原有土地面積計七○、一一五平
      方公尺，其應領回抵價地為二八、○四六平方公尺，被告所屬地政處依首揭規
      定規劃十個街廓土地面積三八、一一五‧六七平方公尺供所有權人選地，原規
      劃保留編號五、三之二街廓區塊及納骨塔所在區位土地作為標讓售土地以回收
      開發成本，九十二年六月三十日召開抵價地分配說明會上將上開規劃情形向土
      地所有權人說明，作成會議決議，會中土地所有權人對被告保留三之二號區塊
      土地乙節提出疑義，於規劃選地時，考量地主意見，修正僅保留編號五及納骨
      塔所在區位土地，符合平均地權條例第五十五條之規定。
（四）其次被告所屬地政處八十五年二月二十七日公告區段徵收計畫書後，依法定程
      序，辦理工程規劃、設計、發包、施工，該工程業於九十二年二月七日完成驗
      收，被告後續辦理抵價地分配作業，原告稱未完成徵收計畫書之工程，事實顯
      有不符。
（五）再者本開發區內納骨塔之遷置與否，因有區段徵收區內地主主張遷移及後勁當
      地居民認為係先人骨骸所在要求原地保留雙方意見角力，在遷移相當困難情況
      下，原地保留暫緩遷置或新建計畫，並於納骨塔周邊施作美綠化工程，以與欲
      分配予原土地所有權人之抵價地做適當之隔離，原告指稱被告於納骨塔前建造
      墓園，顯有誤解。
（六）至於選地、抽籤係地主法定權益之行使；本區段徵收區，已有高雄農田水利會
      、姜維祺、黃世芬、黃順和、黃瞻慶等五位地主，依被告所屬地政處通知時間
      ，依上開法令規定自行選擇街廓完畢；另臺灣糖業股份有限公司、林忠毅等二
      位土地所有權人於被告地政處基於行政裁量延長至下午一時之選地時間內選地
      完成，被告所屬地政處於選地地主不願放棄選地結果之情況下，依選地結果進
      行抵價地抽籤作業，原告等見無法遂其所願因而離席，原告陳稱全體地主離席
      後才辦理抽籤乙節為不實之指控；本案辦理選地、抽籤作業完全符合區段徵收
      作業補充規定第七項第四款規定規定，原告放棄自己選地抽籤之權利，卻欲阻
      止他人行使權利，顯係本末倒置，原告等請求九十二年九月二十五日選地抽籤
      無效，俟納骨塔遷移整地後，再統一辦理抽籤分配抵價地乙節，嚴重影響善意
      第三者（高雄農田水利會、臺灣糖業股份有限公司、姜維祺、黃世芬、黃順和
      、黃瞻慶、林忠毅等七位土地所有權人）權益，實不足採。
　　理  由
一、按「各級主管機關得就左列地區報經行政院核准後施行區段徵收：一、新設都市
    地區之全部或一部，實施開發建設者。二、舊都市地區為公共安全、公共衛生、
    公共交通之需要或促進土地之合理使用實施更新者。三、都市土地開發新社區者
    。四、農村社區為加強公共設施、改善公共衛生之需要、或配合農業發展之規劃
    實施更新或開發新社區區徵收地區選定後，徵收機關於通知其土地所有權
    人或使用人後，得進入該地區內為勘查或測量。其必須遷移或除去該土地上之障
    礙物時，應事先通知其所有權人或使用人；其所有權人或使用人因而遭受之損失
    ，應予適當之補償。補償金額，由雙方協議之；協議不成，由當地直轄市或縣 (
    市)政府函請上級政府予以核定。」「依本條例實施區段徵收之土地，原土地所
    有權人不願領取現金補償者，應於徵收公告期間內以書面申請發給抵價地。領回
    抵價地者，由徵收機關於規劃分配後，囑託該管登記機關逕行辦理土地所有權登
    記並通知土地所有權人。」平均地權條例第五十三條第一、二項及第五十五條分
    別定有明文。可知，所謂區段徵收，係指國家基於特定目的事業之需要，就一定
    區域範圍內之私有土地，全部予以徵收，於重新規劃整理後，就公共設施需用之
    土地，由政府直接支配使用，可供建築之土地，部分由原土地所有權人折算抵付
    地價領回或優先買回，部分由政府供作開發目的之使用或讓售或有償撥供需地機
    關使用，其餘土地則予標售、標租或設定地上權，以償還開發成本，而為一綜合
    性土地開發事業。而區段徵收之目的乃為促進該地區之建設發展，以達成土地之
    整體開發利用。
二、本件被告為高雄市海洋專科學校升格為國立海洋技術學院，而辦理「楠梓區區徵收」，並將海專東側原為農地、公墓之土地，辦理都市計畫變更為住
    宅區。被告並於八十五年二月二十七日以高市地政五字第二六四七號公告區段徵
    收，至於區內納骨塔遷置問題，被告決定暫緩遷置或新建計畫，採原地原狀保留
    及進行周邊美綠化，且與領回之相鄰抵價地作適度區隔之方式處理。嗣被告所屬
    地政處於九十二年九月二十五日辦理抵價地選地及抽籤作業，當日並有高雄農田
    水利會、臺灣糖業股份有限公司、姜維祺、黃世芬、黃順和、黃瞻慶、林忠毅等
    七位原土地所有權人辦理選地，至於原告等三十三位原土地所有權人，因對被告
    未將坐落本區段徵收區內之系爭納骨塔予以移置拆除，並將系爭納骨塔坐落之土
    地劃入抵價地選地範圍，而未於九十二年九月二十五日辦理抵價地之選地抽籤等
    情，業據兩造分別陳述在卷，並有「楠梓區區徵收」計畫書圖及九十
    二年九月二十五日臨時說明會會議紀錄附卷可稽，應堪認定。而原告提起本件訴
    訟，無非以系爭納骨塔係坐落本區段徵收區內已編為住宅區之土地上，被告遲不
    移置之決定，已違反都市計畫法第四十七條及都市計畫法高雄市施行細則第二十
    七條、第二十六條規定，影響原告將受分配土地之環境，致原告之權益受有損害
    ，故請求判決被告依八十三年十二月二日八三高市府工都字第三八七六三號公告
    計畫圖說將未完成工程全部施工完成，及在全區工程全部竣工後為抵價地之選地
    抽籤作業等語，資為爭執。
三、經查：
（一）按「公法上法律關係得以契約設定、變更或消滅之。但依其性質或法規規定不
      得締約者，不在此限。」「行政契約之締結，應以書面為之。但法規另有其他
      方式之規定者，依其規定。」分別為行政程序法第一百三十五條及第一百三十
      九條所明定。又「都市計畫發布實施後，其土地上原有建築物不合土地使用分
      區規定者，除准修繕外，不得增建或改建。當地直轄市、縣（市）（局）政府
      或鄉、鎮、縣轄市公所認有必要時，得斟酌地方情形限期令其變更使用或遷移
      ；其因變更使用或遷移所受之損害，應予適當之補償，補償金額由雙方協議之
      ；協議不成，由當地直轄市、縣（市）（局）政府函請內政部予以核定。」都
      市計畫法第四十一條定有明文。另都市計畫法高雄市施行細則第二十七條則規
      定：「都市計畫發布實施後，不合使用分區規定之土地及建築物，除得繼續為
      原來或改為妨礙分區使用目的較輕者外，應依下列規定處理之：．．．。」查
      都市計畫發布實施後，土地固應按其使用分區為使用，然依上述都市計畫法第
      四十一條規定意旨，土地原使用方式與都市計畫使用分區編定不合者，於都市
      計畫公布後雖不得擴大不合使用分區之使用方式，但非不得繼續為原來之使用
      ；故上述都市計畫法高雄市施行細則第二十七條規定，核與上述都市計畫法第
      四十一條規定意旨及信賴保護原則相符，爰予援用。又上述都市計畫法第四十
      一條關於「當地直轄市、縣（市）（局）政府或鄉、鎮、縣轄市公所認有必要
      時，得斟酌地方情形限期令其變更使用或遷移」之規定，係屬授權裁量之條款
      ，其中「必要時」為不確定法律概念，「得」則屬裁量規定；至於是否「必要
      」，依此法條規定，是委由「當地直轄市、縣（市）（局）政府或鄉、鎮、縣
      轄市公所」自行判斷，其並未賦予人民有請求「機關」行使「限期令變更使用
      或遷移」裁量權之請求權，故縱人民向機關為此請求，亦應認僅是促使機關發
      動其職權，並非機關予以拒絕，人民即因此取得訴請機關發動此權限之請求權
      。
（二）查：
１、被告「楠梓區區徵收」案，係由被告於八十五年二月二十七日以高市
    地政五字第二六四七號公告為之，並將海專東側原為農地、公墓之土地，辦理都
    市計畫變更其使用分區為住宅區區徵收之徵收計畫書係按「區段徵收作
    業補充規定」第五條第三款規定之內容為記載，其中計畫書第十點關於「曾否與
    土地所有權人協議及其經過情形」，是記載「曾於八十四年四月十五日邀集區內
    土地所有權人暨有關單位召開土地取得協調會並經決議，內容詳如附件會議紀錄
    影本。」而該八十四年四月十五日會議決議第六點則記載：「納骨塔究應遷離區
    段徵收區抑或就近安置，因尚有不同意見，請主辦單位審慎處理。」嗣被告於區
    段徵收公告後，關於系爭納骨塔之遷移及拆除雖積極洽辦合適之遷置地點，但卻
    遭系爭納骨塔部分骨灰之後人即後勁舊部落地區民眾強烈反彈，堅決不同意有遷
    置行為，因無法達成納骨塔遷置之共識，經主辦單位研擬三種方案，並分析其利
    弊後，簽請市長同意採行保留系爭納骨塔，並設施隔離帶且予綠化，以與原土地
    所有權人領回之抵價地作明確隔離。又被告係因鑑於該區段徵收區已開發完成，
    且目前房地產市場景氣已有回昇跡象，並納骨塔之遷移非短期內能完成等因素，
    乃於九十二年九月二十五日進行抵價地選地作業；另依海專東側區段徵收抵價地
    街廓資料說明第七點，本區段徵收區○○○○路、海專路住五斜線部分為納骨塔
    暫時保留區域，不提供予原土地所有權人選擇登記分配，另該街廓北側十二米計
    畫道路因牴觸納骨塔建物，尚未開闢。」等情，則經被告陳述在卷，並有「楠梓
    區區徵收」徵收計畫書、被告所屬地政處簽、九十二年九月二十五日
    楠梓區區徵收區抵價地現場臨時說明會會議紀錄及海專東側區段徵收
    抵價地街廓資料說明在卷可稽，應堪認定，先予敘明。
２、查原告主張本件區段徵收區被告依徵收計畫書尚未完成之工程為：（１）系爭納
    骨塔所坐落街廓北側之十二米計畫道路未開闢。（２）系爭納骨塔未遷置拆除。
    惟被告關於本件區段徵收區○○○道路是依都市計畫之編定予以開闢。其中系爭
    納骨塔所坐落街廓北側十二米計畫道路部分，是因牴觸納骨塔建物，故尚未開闢
    ，並經被告提出海專東側區段徵收抵價地街廓資料說明，向領回抵價地之原土地
    所有權人說明在案等情，則經被告陳述在卷，並有海專東側區段徵收抵價地街廓
    資料說明在卷可稽；又原告係屬本區段徵收區之原土地所有權人，並選擇領回抵
    價地，得在本區段徵收區選地以代補償費之給付，亦據兩造陳述在卷；惟依都市區徵收相關法律規定、區段徵收之法理及本區段徵收計畫書之記載，並
    無賦予領回抵價地之原土地所有權人得訴請徵收機關完成區○○○道路之規定。
    另系爭納骨塔坐落之土地原都市計畫編定之使用分區為墓地，嗣因被告為辦理「
    楠梓區區徵收」，而於都市計畫中將之變更為住宅區一節，亦據兩造
    陳述在卷，並有變更高雄市楠梓區海專校地鄰近農業區、墓地為大專用地、住宅
    區○道路用地案示意圖在卷足稽；而系爭納骨塔是於其所坐落土地變更使用分區
    為住宅區前即已設置，故雖該土地之使用分區已變更為住宅區，然系爭納骨塔之
    繼續存在，未予遷置、拆除，亦僅屬繼續為原來之使用，符合上述都市計畫法高
    雄市施行細則第二十七條規定；而被告即是因依據上述法令規定，認系爭納骨塔
    未予移置拆除，並未違反法令規定，且斟酌系爭納骨塔之移置有諸多阻礙，非短
    期間所能解決，故先採行保留系爭納骨塔，並設施隔離帶且予以綠化之處理方式
    ，亦如前述；足見系爭納骨塔目前之處理方式乃被告綜合判斷之結果，並系爭納
    骨塔應否遷移，依前述都市計畫法第四十一條規定，必須是被告綜合判斷認有必
    要時始行使之職權，其並未賦予人民得請求行政機關為一定作為之請求權。至原
    告雖主張被告所屬地政處副處長曾於八十三年協調會中同意系爭納骨塔應予遷移
    云云，縱認屬實，依前述行政契約之規定，其並不具行政契約性質，原告自不得
    據為請求權之依據；況依前述本區段徵收區徵收計畫書之記載，其中關於「曾否
    與土地所有權人協議及其經過情形」部分，是記載「曾於八十四年四月十五日邀
    集區內土地所有權人暨有關單位召開土地取得協調會並經決議，內容詳如附件會
    議紀錄影本。」而該八十四年四月十五日會議決議第六點則記載：「納骨塔究應
    遷離區段徵收區抑或就近安置，因尚有不同意見，請主辦單位審慎處理。」已如
    前述，足見關於系爭納骨塔應否拆除移置部分，徵收計畫書中並未有具體作法之
    記載。此外，原告對其請求被告應依徵收計畫書完成尚未完成工程之請求權依據
    為何，亦未能具體說明，自難認原告有此請求權存在。另都市計畫法第四十七條
    係規定：「屠宰場、垃圾處理場、殯儀館、火葬場、公墓、污水處理廠、煤氣廠
    等應在不妨礙都市發展及鄰近居民之安全、安寧與衛生之原則下，於邊緣適當地
    點設置之。」另都市計畫法高雄市施行細則第二十六條則是規定：「葬儀業區內
    以供葬儀社、納骨塔、棺材店、葬儀用品社及其附屬設施之使用為限。」而該等
    規定固為關於納骨塔於都市計畫地區得設置區域之規定，然因本件納骨塔之設置
    原是符合都市計畫法之規定，是因都市計畫變更，使系爭納骨塔之用途與坐落土
    地之使用分區不合，而此種情況究應如何處理，即屬上述都市計畫法高雄市施行
    細則第二十七條規定之範疇，故原告援引都市計畫法第四十七條及都市計畫法高
    雄市施行細則第二十六條規定，主張被告應拆除系爭納骨塔云云，即有誤會，併
    予敘明。
３、又查平均地權條例第五十五條固有關於區段徵收區原土地所有權人得領回抵價地
    之規定，另內政部依據平均地權條例施行細則第七十一條第二項規定，本於中央
    主管機關之地位，則定有「區段徵收作業補充規定」，於該規定第六條固有關於
    「區段徵收之土地，原土地所有權人申請發給抵價地之作業程序」規定，及該規
    定第七條有關於「區段徵收土地分配作業程序」之規定；然該等規定中俱無抵價
    地應於何時辦理抽籤作業之規定；又上述規定第七條第四款前段規定：「辦理抵
    價地或優先買回土地之分配作業，以採原土地所有權人自行選擇街廓及公開抽籤
    原則訂定分配作業要點，簽報主管機關首長核定後，作為辦理分配抵價地或優先
    買回土地之依據。」故被告為辦理「楠梓區區徵收區內原土地所有權
    人領回經規劃整理後之可建築用地」，亦定有「楠梓區區徵收區抵價
    地抽籤分配作業要點」，而此要點，觀其內容主要是規範「領回抵價地或優先買
    回土地對象、領回抵價地或優先買回土地方式、選擇街廓作業、公開抽籤作業、
    抵價地分配原則」等事項，惟其規定內容，亦均無抵價地之抽籤選地作業應於何
    時進行之規定；可知，關於抵價地之抽籤分配時間，應屬被告之職權，抵價地受
    分配權人並無得請求被告應於何時分配之請求權存在。尤其，觀前述平均地權條
    例第五十五條規定，可知，抵價地係就區段徵收土地原土地所有權人因不願領取
    現金補償，用以代替現金之徵收補償，則斟酌該抵價地本質上係屬因土地徵收所
    受損失之補償，暨若領取現金補償其得取得之時間等因素，抵價地自應於客觀上
    得辦理選地抽籤作業時，即應儘速辦理，以使原土地所有權人得取得土地，並因
    得用益該土地。而本件被告係鑑於本區段徵收區已開發完成，且目前房地產市場
    景氣已有回昇跡象，並納骨塔之遷移非短期內能完成，而納骨塔現場亦已設施隔
    離帶予以綠化，以與原土地所有權人領回之抵價地做明確隔離，並因納骨塔坐落
    之土地，於民間習俗上，係屬一般人不願選擇之土地等因素，故雖系爭納骨塔尚
    未能完成移置，仍於九十二年九月二十五日進行抵價地選地作業，亦經被告陳述
    甚明，並有該日臨時說明會會議紀錄可按；故依該區段徵收區已開發完成，僅是
    系爭納骨塔尚未遷移及該街廓北側之計畫道路未完成之客觀情況，若予拖延抽籤
    選地作業時日，是否反而違反發給抵價地之本旨，並因而影響領回抵價地之原土
    地所有權人之權益！況當日之抵價地抽籤選地作業，亦已有七位原土地所有權人
    完成選地抽籤作業，益見被告於系爭納骨塔尚未遷移前即進行抽籤選地作業，尚
    難謂有裁量濫用之違法。故原告主張被告於系爭納骨塔尚未移置前即辦理抵價地
    之抽籤選地作業係屬違法云云，即難採取。
四、綜上所述，原告並無訴請被告依區段徵收計畫圖說將未完成工程全部施工完成，
    及在全區工程全部竣工後為抵價地之選地抽籤作業之請求權存在，故原告提起本
    件行政訴訟，請求被告依據八十三年十二月二日八三高市府工都字第三八七六三
    號公告計畫圖說，將未完成工程全部施工完成，及請求被告應在全區工程全部竣
    工後，再為抵價地之選地抽籤作業，均無理由，應予駁回。
五、據上論結，本件原告之訴為無理由，依行政訴訟法第一百九十五條第一項後段、
    第九十八條第三項前段、第一百零四條、民事訴訟法第八十五條第一項前段，判
    決如主文。
中　　　華　　　民　　　國　　九十三　　年　　 十一 　　月　　　五　　　日
                              高雄高等行政法院第一庭
                                          審判長法官　  陳　光　秀
                                          法      官　  簡  慧  娟
                                          法      官　  楊　惠　欽
右為正本係照原本作成。
如不服本判決，應於判決送達後二十日內向本院提出上訴書狀，其未表明上訴理由者
，應於提起上訴後二十日內向本院提出上訴理由書（須按對造人數附繕本）；如於本
判決宣示或公告後送達前提起上訴者，應於判決送達後二十日內補提上訴理由書（須
附繕本）。未表明上訴理由者，逕以裁定駁回。
提起上訴應預繳送達用雙掛號郵票七份（每份三十四元）。
中　　　華　　　民　　　國　　九十三　　年　　 十一 　　月　　　五　　　日
                                          法院書記官    李  建  霆
